【裁判字號】    90,聲,136
【裁判日期】    901130
【裁判案由】    
【裁判全文】
台灣台東地方法院民事裁定  九十年度聲字第一三六號
    異  議  人
    即提存人        乙○○
    相  對  人      甲○○
右當事人間清償提存事件，異議人乙○○對本院提存所九十年六月二十二日九十年度
取字第一○七號准許相對人甲○○領取提存物之處分，提出異議，本院裁定如左：
    主      文
異議駁回。
異議程序費用由異議人負擔。
    理      由
一、按債權人受領遲延，清償人得將其給付物，為債權人提存之：又提存書應記載提
    存人之住居所、提存金額、提存原因、提存物受取人，及提存物如應為對待給付
    時，並應記載其對待給付之標的或其條件，此觀民法第三百二十六條、提存法第
    九條之規定甚明。又按，提存乃債務人將其應為之給付，提存於國家設置之提存
    所，以代清償或達到法律上某一目的之行為，其性質屬於非訟程序，而非判斷私
    法上權利義務之訴訟程序，故提存所就具體提存事件僅得依提存法及其施行細則
    之規定為形式上審查，至當事人有關實體事項之爭執，應由當事人另行以訴訟方
    式謀求解決，提存所並無審查權限。
二、本件異議意旨略以：異議人乙○○因與相對人甲○○間因抵押權之塗銷，前於民
    國八十七年十一月二十三日以相對人為提存物受取人，向鈞院提存所提存新台幣
    （下同）一千八百萬元（八十七年度存字第二五五號），異議人於提存通知書之
    對待給付之標的及其他受取提存物所附之條件欄固僅記載「交還台東縣卑南鄉○
    路○段第七○之五、七○之一二、七○之一四、七○之一六、七一之五、七一之
    四等六筆土地之所有權狀」，然於提存原因及事實欄則同時載有「清償借款請求
    塗銷抵押權」文句，綜觀提存書全部意旨，及依誠實信用原則，相對人須履行其
    塗銷抵押權之義務，始符本件提存之本旨。詎鈞院提存所失察，竟於相對人僅提
    出前述六筆土地之所有權狀後，尚未履行塗銷抵押權義務之際，即貿然於九十年
    六月二十二日以九十年度取字第一○七號處分書准許相對人領取前開提存物，該
    處分顯屬不當，應予廢棄，並准予取回提存物等語。
三、查異議人前因兩造間借款糾紛，以相對人受領遲延為由，於八十七年十一月二十
    三日以相對人為提存物受取人，向本院提存所提存一千八百萬元（八十七年度存
    字第二五五號），異議人於提存通知書之對待給付之標的及其他受取提存物所附
    之條件欄記載「交還台東縣卑南鄉○路○段第七○之五、七○之一二、七○之
    一四、七○之一六、七一之五、七一之四等六筆土地之所有權狀」，並提出八十
    七年十一月十一日台東博愛路郵局○二六一○五─七第一二七號存證信函為證等
    節，有八十七年度存字第二五五號卷附提存書、國庫存款收款書、提存通知書、
    存證信函在卷可稽，本件提存已合於民法第三百二十六條受領遲延、提存法第九
    條及其施行細則第三條規定，揆諸首揭說明，提存所即應准予提存。至於其於提
    存原因及事實欄如何記載，記載內容是否正確，所附對待給付條件之記載是否符
    合債之本旨，能否達其提存目的，提存是否發生清償效力，本案該如何訴訟及訴
    訟結果如何，均屬實體爭執事項，提存所並無審查權限。又異議人於本件提存書
    對待給付之標的及其他受取提存物所附之條件僅記載「交還台東縣卑南鄉○路○
    段第七○之五、七○之一二、七○之一四、七○之一六、七一之五、七一之四等
    六筆土地之所有權狀」，已為異議人所不爭執，其文字記載十分明確，任何一有
    理性之成年人均一望可知，本件提存係以交付前述六筆土地之所有權狀為對待給
    付條件至明，本件提存書既無以塗銷前述六筆土地抵押權為對待給付條件之記載
    ，本院提存所無權逾越提存書之記載內容，要求相對人塗銷前述六筆土地抵押權
    ，至屬明確。相對人既為本件提存書所記載之提存物受取人，且前曾於九十年四
    月十九日以台東博愛路（五支）郵局○二六一○五─七第三九號存證信函通知聲
    請人領取前述六筆土地未果後，向本院提存所提存該六張所有權狀（九十年存字
    第一○一號），並向本院提存所請求領取本件提存物一千八百萬元（九十年取字
    第一○七號），業經本院調取前開二案卷核閱無訛，顯見相對人已依提存法之規
    定提出清償提存之對待給付請求領取提存物，其依法自有領取提存物之權，炯然
    甚明。本院提存所於九十年六月二十二日以九十年度取字第一○七號處分書准許
    相對人領取前開提存物，於法並無未合，異議人所提異議，顯無理由，應予駁回
    。
三、依民事訴訟法第九十五條、第七十八項，裁定如主文。
中      華      民      國    九十      年     十一     月      三十    日
                                      台灣台東地方法院民事庭
                                                  法      官  姜麗香
右為正本係照原本作成。
如不服本裁定應於送達後十日內向本院提出抗告狀，並應繳納抗告費新台幣四十五元。
中      華      民      國    九十      年     十二     月      四      日
                                                  法院書記官  程志賓


司法院資訊處製作；財團法人民間司法改革基金會備份。
